臺灣高等法院高雄分院民事判決
108年度勞上易字第75號
上  訴  人    盧聖偉  
即附帶被上訴人        

訴訟代理人    周利皇律師
複代理人      黃靖晏律師（解除委任）          
被上訴人      東順交通運輸股份有限公司
即附帶上訴人          
法定代理人    黃怡綾  
訴訟代理人    黃金龍律師
上列當事人間請求給付職業災害補償金事件，上訴人對於中華民
國108年8月26日臺灣高雄地方法院108年度勞訴字第3號第一審判
決提起上訴，被上訴人提起附帶上訴，本院於111年4月20日言詞
辯論終結，判決如下：
    主  文
原判決關於命附帶上訴人給付部分，及該部分假執行之宣告，暨
訴訟費用之裁判均廢棄。
上開廢棄部分，上訴人在第一審之訴及假執行之聲請均駁回。
上訴人之上訴駁回。
第一、二審訴訟費用由上訴人負擔。
    事實及理由
一、上訴人即附帶被上訴人甲○○（下稱甲○○）主張：伊自民國10
    5年7月19日起任職於被上訴人即附帶上訴人東順交通運輸股
    份有限公司（下稱東順公司），擔任焰切機台操作員，伊於
    105年8月11日下班途中發生車禍（下稱系爭事故），受有頭
    部外傷併腦震盪、雙上肢擦挫傷、頭頸部擦挫傷等傷害，經
    送宏恩醫院住院5日後，於同年8月15日出院，嗣伊頸椎仍十
    分不適，經診斷因系爭事故所致傷勢尚有外傷性頸椎第3-4
    節椎間盤突出、神經壓迫等症狀、左側尺神經麻痺及第4、5
    腰椎、第1薦椎椎間盤突出、復發性左肘尺神經壓迫併神經
    病變及第4、5腰椎椎間盤突出、第5腰椎及第一薦椎椎管狹
    窄等症狀（下稱系爭傷害）。又伊每日平均工資新台幣（下
    同）1,067元，因系爭事故屬職業災害，得請求東順公司給
    付職業災害補償共2,168,544元（醫療費用補償279,714元+
    工資補償1,056,330元+殘廢補償832,500元），扣除伊已向
    勞動部勞工保險局（下稱勞保局）請領979,785元，伊尚得
    請求東順公司給付1,188,759元，僅請求1,015,988元。退步
    言，倘認系爭事故非職業災害，東順公司應賠償因未足額月
    薪投保，致伊請領勞保給付短少之損害，即工資補償61,320
    元以及殘廢補償75,000元共136,320元等語。爰依勞動基準
    法（下稱勞基法）第59條、勞工保險條例（下稱勞保條例）
    第72條第3項規定，聲明：(一)先位聲明：東順公司應給付
    甲○○1,015,988元，及自起訴狀繕本送達翌日起至清償日止
    ，按週年利率5%計算之利息；備位聲明：東順公司應給付甲
    ○○136,320元，及自起訴狀繕本送達翌日起至清償日止，按
    週年利率5%計算之利息。(二)願供擔保，請准宣告假執行等
    語。
二、東順公司則以：系爭事故非屬職業災害。又甲○○於系爭事故
    前即有外傷性頸椎傷害並接受手術之事實，故系爭傷害與系
    爭事故並無關聯。且兩造已於105年8月27日合意終止勞動契
    約，甲○○並簽領1,842元資遣費，其請求伊給付職業災害補
    償，並無理由。另甲○○因系爭事故已向訴外人盧冠恩求償並
    達成和解後，亦領取強制責任保險金，故已無損害，自不得
    再向伊請求賠償。此外，甲○○月薪3萬元，全勤獎金2,000元
    ，原領工資為日薪1,000元，而甲○○上班未滿1個月，投保級
    距以30,300元計，並無投保差額問題，其備位請求，亦無理
    由等語置辯。
三、原審判決甲○○先位部分敗訴，備位部分東順公司應給付甲○○
    83,432元本息，暨准免假執行宣告，並駁回甲○○其餘之訴及
    假執行之聲請。甲○○就其敗訴部分提起上訴，東順公司提起
    附帶上訴。甲○○於本院聲明：(一)原判決不利於甲○○部分廢
    棄。(二)先位部分：東順公司應給付甲○○1,015,988元，及
    自起訴狀繕本送達翌日即107年10月31日起至清償日止，按
    週年利率5%計算之利息。(三)備位部分：東順公司應再給付
    甲○○52,888元，及自起訴狀繕本送達翌日即107年10月31日
    起至清償日止，按週年利率5%計算之利息。(三)東順公司之
    附帶上訴駁回。東順公司則聲明：(一)甲○○之上訴駁回。(
    二)原判決不利於東順公司部分廢棄。(三)上開廢棄部分，
    甲○○在第一審之訴及假執行之聲請均駁回。
四、兩造不爭執事項：
　㈠甲○○自105年7月19日起任職東順公司，擔任焰切機台操作員
    ，勞務提供地為臺中市○○區○○路000號。
　㈡甲○○於105年8月11日下班途中發生車禍，據宏恩醫院出具之
    診斷證明書記載甲○○有頭部外傷併腦震盪，雙上肢擦挫傷、
    頭頸部擦挫傷之傷害。
　㈢甲○○已向勞保局請領之979,785元（計算式：職業傷害傷病給
    付222,285元＋職業傷害失能給付666,600元＋職業傷害失能給
    付90,900元＝979,785元）。　　
　㈣甲○○與盧冠恩間另案台灣台中地方法院（下稱臺中地院）106
    年度交易字第191號刑事案件因和解而為不受理判決（下稱
    刑事案）。
五、兩造之爭點：
　㈠甲○○於105年8月11日之系爭事故是否屬職業災害？
　㈡甲○○主張因系爭事故受有頭部外傷併腦震盪，雙上肢擦挫傷
    、頭頸部擦挫傷之傷害（兩造不爭執）外，尚受有外傷性頸
    椎第3-4節椎間盤突出，神經壓迫、左側尺神經麻痺及第4、
    5腰椎、第1薦椎椎間盤突出，及復發性左肘尺神經壓迫併神
    經病變，及第4、5腰椎椎間盤突出，第5腰椎及第1薦椎椎管
    狹窄之傷害，是否有據？
　㈢甲○○得否請求東順公司給付職業災害補償，若是，項目及金
    額各為何？
　㈣東順公司得否主張抵充或扣除甲○○向他人之求償金額？如可
    ，金額若干？經抵充或扣除後，甲○○得請求之金額為何？
　㈤東順公司有無短報投保薪資致甲○○受有勞保給付之損失？如
    有，甲○○得請求之損害賠償金額為何？　
六、本院之判斷：
  ㈠甲○○於105年8月11日之系爭事故是否屬職業災害？
    按勞基法與勞保條例，均係為保障勞工而設，雖勞基法對於
    職業災害所致之傷害，並未加以定義，惟勞基法第59條之補
    償規定，係為保障勞工，加強勞、雇關係、促進社會經濟發
    展之特別規定，性質上非屬損害賠償，與勞保條例所規範之
    職業傷害，具有相同之法理及規定之類似性質。行政院勞動
    部前身即勞工委員會依勞保條例第34條第2項規定訂定之勞
    工傷病審查準則第4條規定：被保險人上下班，於適當時間
    ，以適當交通方法，從日常居住處所往返就業場所之應經途
    中發生事故而致之傷害，視為職業傷害。勞基法第59條所稱
    之職業災害亦應為相同之解釋（最高法院107年度台上字第9
    58號民事判決意旨參照）。查，甲○○自105年7月19日起任職
    東順公司，並於105年8月11日下班途中發生車禍而受傷乙節
    ，為兩造所不爭執，則依前揭說明，甲○○因系爭事故所致傷
    害，應屬職業災害。東順公司抗辯系爭事故非屬職業災害云
    云，委無可採。
　㈡甲○○主張因系爭事故受有頭部外傷併腦震盪、雙上肢擦挫傷
    、頭頸部擦挫傷之傷害外，尚受有外傷性頸椎第3-4節椎間
    盤突出、神經壓迫、左側尺神經麻痺及第4、5腰椎、第1薦
    椎椎間盤突出，及復發性左肘尺神經壓迫併神經病變，及第
    4、5腰椎椎間盤突出，第5腰椎及第1薦椎椎管狹窄之傷害，
    是否有據？
  　甲○○主張其因系爭事故受有上開傷害，並提出宏恩醫院105
    年8月26日診斷證明書、天主教中華聖母修女會醫療財團法
    人天主教聖馬爾定醫院（下稱聖馬爾定醫院）105年9月20日
    及106年9月29日診斷證明書、澄清綜合醫院中港分院（下稱
    澄清醫院）106年11月8日診斷證明書、林新醫療社團法人林
    新醫院（下稱林新醫院）107年11月9日診斷證明書及敏盛綜
    合醫院（下稱敏盛醫院）108年3月22日診斷證明書為證（見
    台中地院卷第11至14頁、審勞訴卷第59頁、原審卷㈠第171頁
    ），而東順公司不爭執頭部外傷併腦震盪、雙上肢擦挫傷、
    頭頸部擦挫傷為系爭事故所造成，然否認系爭傷害為系爭事
    故所導致。然查：
　⒈經本院將甲○○歷次於宏恩醫院、聖馬爾定醫院、澄清醫院、
    林新醫院、敏盛醫院、衛生福利部嘉義醫院（下稱嘉義醫院
    ）、陽明醫院、中國醫藥大學附設醫院（下稱中國醫藥醫院
    ）之診斷證明書、病歷資料，及勞保局110年5月31日保職傷
    字第11010051870號函暨勞保失能給付申請書等資料，囑託
    臺中榮民總醫院（下稱台中榮總）為鑑定，經台中榮總函覆
    鑑定結果為；「1.林新醫院病歷顯示當事人於102年12月11
    日因頸部疼痛及麻木感至該院神經外科住院並接受頸椎手術
    。2.宏恩醫院病歷顯示當事人於車禍當日（105年8月11日）
    即至該院住院，頭頸部及左手肘皆有擦挫傷口。3.聖馬爾定
    醫院病歷顯示當事人分別於105年8月30日及106年2月22日因
    左側頸部疼痛及左手麻木而住院接受頸椎及左側尺神經手術
    ，術後門診病歷顯示當事人持續因頸部及左上肢問題至神經
    外科門診就診，於106年9月29日門診病歷中始出現下背痛症
    狀。4.澄清醫院門診病歷記載當事人初診（106年10月6日）
    主訴下背痛已三個月。5.敏盛醫院病歷僅有車禍三年後腰椎
    手術紀錄，無法做為車禍爭議傷勢之佐證。6.嘉義醫院、陽
    明醫院、中國醫藥醫院病歷內容與本次爭議傷勢無關，也未
    明確提及相關症狀。7.綜合各醫院病歷所見，當事人雖於10
    2年接受頸椎手術，但術後並未至各醫院接受門診追蹤，直
    至車禍後始再次因頸部及左手麻木問題就醫，顯見手術原已
    改善其頸部症狀，車禍則使之惡化，故『外傷性頸椎第3-4節
    椎間盤突出，神經壓迫』應為車禍所導致或加劇；『左側尺神
    經麻痺』為周邊神經壓迫，應為車禍挫傷直接造成；『第4、5
    腰椎、第1薦椎椎間盤突出』則因症狀出現時間與車禍時間相
    距太久，難以認定與車禍有直接關係。8.從現有病歷中查無
    明確證據顯示當事人左手肘曾再次受到傷害，故『復發性左
    肘尺神經壓迫併神經病變』仍為車禍導致；『第4、5腰椎椎間
    盤突出，第5腰椎及第1薦椎椎管狹窄』則難以認定與車禍有
    關，理由同上。」等語，有臺中榮總110年12月13日中榮醫
    企字第1104204115號函暨補充鑑定書（下稱鑑定書）在卷可
    稽（見本院卷㈡第119-123頁）。綜上，可知鑑定書認定「外
    傷性頸椎第3-4節椎間盤突出，神經壓迫」、「左側尺神經
    麻痺」（即聖馬爾定醫院診斷書，見台中地院卷第12-13頁
    ）、「復發性左肘尺神經壓迫併神經病變」（林新醫院診斷
    書，見審勞訴卷第59頁）之症狀為系爭事故所導致，足認與
    系爭事故有相當因果關係。至於「第4、5腰椎、第1薦椎椎
    間盤突出」（澄清醫院診斷書，見台中地院卷第14頁）、「
    第4、5腰椎椎間盤突出，第5腰椎及第1薦椎椎管狹窄」（敏
    盛醫院診斷書，見原審卷第171頁）症狀出現之時間與系爭
    事故時間相距甚久，難以認定與系爭事故有直接關係。是以
    ，甲○○「第4、5腰椎、第1薦椎椎間盤突出」、「第4、5腰
    椎椎間盤突出，第5腰椎及第1薦椎椎管狹窄」之病症，難認
    為系爭事故所造成，與系爭事故無相當因果關係。
　⒉東順公司固抗辯：甲○○本身有頸椎舊疾，於102、103年間曾
    於林新醫院二度開刀住院並術後門診追蹤，故甲○○其後頸椎
    之開刀症狀，乃102、103年間頸椎間盤突出等症狀之後續療
    程，與系爭事故無關。況且甲○○於車禍後至宏恩醫院住院5
    日，診斷證明書僅記載頭部外傷併腦震盪、雙上肢擦挫傷、
    頭頸部擦挫傷，顯見系爭傷害與系爭事故無關云云。惟觀諸
    林新醫院103年11月27日、103年12月11日診斷證明書內容（
    見本院卷㈠第159至161頁），甲○○雖於102年12月12日、103
    年11月21日因頸椎間盤突出接受手術治療，然除上開2次術
    後門診追蹤，最後一次門診日期為103年12月11日外，並未
    至各醫院接受門診追蹤，可知自上開手術迄至系爭事故發生
    時，期間達1年8個月均未因頸部病症就醫，直至系爭事故始
    再次因頸部及左手麻木問題就醫，顯見頸椎手術已改善其頸
    部症狀，亦有鑑定書可稽；且甲○○除因系爭事故受有頭部外
    傷併腦震盪、雙上肢擦挫傷、頭頸部擦挫傷外，「外傷性頸
    椎第3-4節椎間盤突出，神經壓迫」、「左側尺神經麻痺」
    、「復發性左肘尺神經壓迫併神經病變」，亦為系爭事故所
    造成，業經鑑定書認定如前，故東順公司此部分抗辯，自不
    可採。
　㈢甲○○得否請求東順公司給付職業災害補償，若是，項目及金
    額各為何？
　⒈按勞工因遭遇職業災害而致死亡、失能、傷害或疾病時，雇
    主應依下列規定予以補償。一、勞工受傷或罹患職業病時，
    雇主應補償其必需之醫療費用。二、勞工在醫療中不能工作
    時，雇主應按其原領工資數額予以補償。但醫療期間屆滿二
    年仍未能痊癒，經指定之醫院診斷，審定為喪失原有工作能
    力，且不合第三款之失能給付標準者，雇主得一次給付四十
    個月之平均工資後，免除此項工資補償責任。三、勞工經治
    療終止後，經指定之醫院診斷，審定其遺存障害者，雇主應
    按其平均工資及其失能程度，一次給予失能補償。失能補償
    標準，依勞工保險條例有關之規定；勞基法第59條第1、2、
    3款定有明文。次按依勞基法第59條第2款規定，勞工因遭遇
    職害災害，得請求雇主補償工資者，以不合於同條第3款之
    失能給付標準者為限（最高法院109年度台上字第1747號民
    事判決意旨參照）。又按勞工因遭遇職業災害而致死亡或失
    能時，雇主已依勞工保險條例規定為其投保，並經保險人核
    定為職業災害保險事故者，雇主依本法第59條規定給予之補
    償，以勞工之平均工資與平均投保薪資之差額，依本法第59
    條第3款及第4款規定標準計算之；勞基法施行細則第34條之
    1定有明文。再按被保險人遭遇職業傷害或罹患職業病，經
    治療後，症狀固定，再行治療仍不能期待其治療效果，經保
    險人自設或特約醫院診斷為永久失能，並符合失能給付標準
    規定發給一次金者，得按其平均月投保薪資，依規定之給付
    標準，增給百分之50，請領失能補償費；勞保條例第54條第
    1項分別定有明文。
　⒉系爭事故屬職業災害，甲○○因系爭事故受有頭部外傷併腦震
    盪，雙上肢擦挫傷、頭頸部擦挫傷、外傷性頸椎第3-4節椎
    間盤突出，神經壓迫、左側尺神經麻痺及復發性左肘尺神經
    壓迫併神經病變之傷害，已如前述，甲○○因而進行椎間盤切
    除、人工支架1顆骨融合手術、左側尺神經減壓手術、左肘
    尺神經減壓手術，有宏恩醫院105年8月26日、聖馬爾定醫院
    105年9月20日及106年9月29日、林新醫院107年11月9日診斷
    證明書在卷可稽（見台中地院卷第11至13頁、審勞訴卷第59
    頁），核屬因職業災害所受之傷害，得依勞基法第59條第1
    至3款規定，請求職業災害補償。又依勞基法第61條第2項前
    段規定：「受領補償之權利，不因勞工之離職而受影響」。
    是以，甲○○雖已自東順公司離職，但仍得請求東順公司給付
    職業災害補償。
　⒊甲○○得請求之職業災害補償項目及金額如下：
　⑴醫療費用：甲○○請求醫療費用補償279,714元乙節。經查查，
    甲○○所受「頭部外傷併腦震盪，雙上肢擦挫傷、頭頸部擦挫
    傷」（宏恩醫院）、「外傷性頸椎第3-4節椎間盤突出，神
    經壓迫、左側尺神經麻痺」（聖馬爾定醫院）及「復發性左
    肘尺神經壓迫併神經病變」（林新醫院）等傷勢，與系爭事
    故有相當因果關係。至於「第4、5腰椎、第1薦椎椎間盤突
    出（澄清醫院）及第4、5腰椎椎間盤突出、第5腰椎及第1薦
    椎椎管狹窄（敏盛醫院）」等傷勢，與系爭事故無相當因果
    關係，業經本院認定如前。則甲○○得請求宏恩醫院、聖馬爾
    定醫院之醫療費用合計83,314元（計算式：7,155元+70,498
    元+5,661元＝83,314元)部分（見台中地院卷第15至17頁），
    及林新醫院醫療費用合計17,268元（計算式：240元+340元+
    340元+847元+340元+9,083元+664元+580元+380元+380元+38
    0元+580元+804元+550元+420元+380元+380元+580元＝17,268
    元)，業據提出宏恩醫院、聖馬爾定醫院及林新醫院醫療費
    用收據為證（見台中地院卷第15至17頁、審勞訴卷第51背面
    至58頁、原審卷㈡第163至169頁）），依前開勞基法第59條
    第1款規定，應由東順公司負補償責任。至甲○○請求澄清醫
    院及敏盛醫院醫療費用、購買背架費用部分，因屬治療「第
    4、5腰椎、第1薦椎椎間盤突出（澄清醫院）」及「第4、5
    腰椎椎間盤突出、第5腰椎及第1薦椎椎管狹窄（敏盛醫院）
    」之病症所支出之醫療費用，而此病症與系爭事故並無相當
    因果關係，業經本院認定如前，故甲○○請求東順公司補償此
    部分費用，洵屬無據。是以，甲○○請求東順公司給付醫療費
    用於100,582元（計算式：83,314元+17,268元＝100,582元）
    之範圍內，為有理由；逾此範圍之請求，為無理由。
  ⑵工資補償：
　　甲○○主張其薪資換算日薪為1,067元，自105年8月11日發生
    系爭事故迄至108年6月19日前均處於無法工作之狀態，請求
    33個月之工資補償共1,056,330元（計算式：1,067元×30日×
    33月）云云。惟查：
　①甲○○因系爭事故自105年8月11日至105年8月15日至宏恩醫院
    住院5日，出院後醫囑宜休養14日；嗣因經聖馬爾定醫院診
    斷有外傷性頸椎第3-4節椎間盤突出、神經壓迫等病症，復
    於105年8月30日至105年9月6日住院手術治療，出院後醫囑
    宜休養6個月；再經聖馬爾定醫院診斷有左側尺神經麻痺病
    症，於106年2月22日至106年2月24日住院手術治療，出院後
    醫囑宜休養3個月（即至106年5月24日）；其後，經勞保局
    於106年9月1日診斷甲○○頸椎部位遺存顯著障害，症狀固定
    ，符合永久失能標準而發給失能給付；勞保局復於107年1月
    2日再診斷甲○○左上肢部位遺存顯著障害，症狀固定，符合
    永久失能標準而發給失能給付。之後甲○○再經林新醫院診斷
    有復發性左肘尺神經壓迫併神經病變病症，於107年7月25日
    至107年7月27日住院手術治療，出院後醫囑宜休養1個月等
    情，有宏恩醫院105年8月26日診斷證明書、聖馬爾定醫院10
    5年9月20日、106年9月29日診斷證明書、勞工保險失能診斷
    書、勞保局106年9月25日及107年2月12日函文及林新醫院10
    7年11月9日診斷證明書在卷可稽（見台中地院卷第11至13、
    18至20頁、審勞訴卷第59、60至61頁背面），足認甲○○因系
    爭事故受傷，自系爭事故發生日105年8月11日至106年5月24
    日止共287日之住院及出院後應休養期間，確實處於醫療中
    不能工作狀態，堪予認定。
　②至於甲○○雖於105年9月23日至107年6月5日期間以以營業主身
    分自為投保，有勞保局107年10月23日函暨勞保投保資料表
    （明細）在卷可稽(見審勞訴卷第21頁)，惟受職業災害之勞
    工於雇主退保後為繼續享有勞工保險權益而自為投保，要與
    其是否具有工作能力無涉，無從推論其非處於不能工作狀態
    ，故東順公司抗辯：甲○○並無失能而無法工作之事實云云，
    委無可採。
　③又甲○○因系爭事故所致傷勢，已於106年9月1日經勞保局審定
    為失能，且符合勞工保險失能給付標準，有前開勞工保險失
    能診斷書及勞保局106年9月25日函文可稽（台中地院卷第18
    至20頁），依前揭說明，則甲○○於107年7月25日起至107年8
    月27日止共34日之住院及出院後應休養期間，不得依勞基法
    第59條第2款規定請求補償工資。再者，所謂原領工資，依
    勞基法施行細則第31條第1項前段規定，係指該勞工遭遇職
    業災害前一日正常工作時間所得之工資。其為計月者，以遭
    遇職業災害前最近1個月正常工作時間所得之工資除以30所
    得之金額，為其1日之工資。查，甲○○主張其每月薪資32,00
    0元，而於105年7月份共領得9.5天薪資共10,133元，換算日
    薪為1,067元云云，而東順公司抗辯：甲○○每月薪資3萬元、
    另按月全勤獎金2,000元，原領工資應以每月3萬元計算，1
    日為1,000元等語（見本院卷㈠第424頁），甲○○亦不爭執兩
    造約定月薪3萬元、全勤獎金2,000元；是以，本院審酌全勤
    獎金通常係公司視員工出勤狀況所發放之獎勵性給付，並非
    每月均固定發放之經常性給與，應不具工資性質（最高法院
    110年度台上字第2035號民事判決意旨參照 ），則甲○○原領
    工資應以月計，於系爭事故前最近1個月正常工作時間所得
    之工資為3萬元，其原領工資為日薪1,000元（計算式：30,0
    00元÷30日＝1,000元）。是以，甲○○依勞基法第59條第2款規
    定，得請求之原領工資補償應為287,000元（計算式：287日
    ×1,000元＝287,000元）。
　⑶殘廢補償：甲○○請求殘廢補償832,500元（計算式：平均日投
    保薪資1,110元×750日＝832,500元），並提出勞工保險失能
    診斷書及勞保局函文為證（台中地院卷第18至20頁、審勞訴
    卷第60至61頁背面）。惟查，甲○○因系爭事故所致傷害業已
    症狀固定，符合永久失能標準，其失能程度符合失能給付標
    準附表第2-5、8-1項，分別向勞保局請領並由勞保局給付7
    、13等級職業傷病失能給付共750日，業據提出勞工保險失
    能診斷書、勞保局106年9月25日函、107年2月12日函及勞工
    保險失能給付標準暨附表在卷可稽（見台中地院卷第18至20
    頁、審勞訴卷第60至61頁、本院卷㈠第175至207頁）。則以
    甲○○勞保投保薪資每月30,300元計算，日平均投保薪資為每
    日1,010元（30,300/30=1,010），而甲○○之日平均工資為1,
    000元，如前所述，則依前開勞基法第59條第3款及勞基法施
    行細則第34條之1規定，甲○○之平均工資與平均投保薪資並
    無差額可言（計算式：1,000元-1,010元＝-10元），甲○○自
    不得向東順公司請求職災殘廢補償。
　⒋綜上，甲○○得請求東順公司給付之職業災害補償共387,582元
    （計算式：醫療費用補償100,582 元+原領工資補償287,000
    元+殘廢補償0元＝387,582元）。
　㈣東順公司得否主張抵充或扣除甲○○向他人之求償金額？如可
    ，金額若干？經抵充或扣除後，甲○○得請求之金額為何？
　⒈按按勞工因遭遇職業災害而致死亡、殘廢、傷害或疾病時，
    雇主應依左列規定予以補償。但如同一事故，依勞工保險條
    例或其他法令規定，已由雇主支付費用補償者，雇主得予以
    抵充之；勞基法第59條但書定有明文。次按勞工職業災害保
    險，乃係由中央主管機關設立之勞保局為保險人，令雇主負
    擔保險費，而於勞工發生職業災害時，使勞工獲得保險給付
    ，以保障勞工之職業災害補償，並減輕雇主之負擔。故依勞
    工保險條例所為之職業災害保險給付，與勞動基準法之職業
    災害補償之給付目的相類，勞工因遭遇同一職業災害依勞工
    保險條例所領取之保險給付，勞動基準法第59條但書明定「
    雇主」得抵充，且依勞動基準法第60條規定，雇主依同法第
    59條規定給付之補償金額，亦得抵充就同一事故所生損害之
    賠償金額，旨在避勞工或其他有請求權人就同一職業災害所
    生之損害，對於「雇主」為重複請求。而勞工保險制度，非
    為減輕非雇主之加害人之責任，勞工因職業災害所受領之保
    險給付，與因侵權行為對該加害人所生之損害賠償請求權，
    並非出於同一原因，後者之損害賠償請求權，殊不因受領前
    者之保險給付而喪失，亦不生損益相抵問題（最高法院106
    年度台上字第2031號民事判決意旨參照）。又按依勞基法等
    規定所得請求之職業災害工資補償及醫療等費用，為上訴人
    依法應負之雇主補償責任，係屬法定補償責任，與第三人依
    民法規定應負之侵權行為賠償責任，性質不同，勞工應可同
    時行使，並無勞基法第60條規定得抵充就同一事故所生損害
    之賠償金額之適用（最高法院96年度台上字第2905號民事判
    決意旨參照）。
　⒉東順公司固抗辯：甲○○已領取勞保給付979,785元，並與盧冠
    恩以28萬元(不含強制險)和解，並已領得強制險金額859,18
    1元，經抵充或扣除後，甲○○已無損害云云。經查，甲○○已
    向勞保局請領職業傷害傷病給付及職業傷害失能給付共979,
    785元乙節，為兩造所不爭執，而本件甲○○先位係主張扣除
    勞保給付979,785元而為請求，依前揭說明及勞基法第59條
    但書規定，自應予扣除979,785元。至甲○○與盧冠恩和解部
    分（見刑事案一審卷第33頁），依前揭說明，東順公司自不
    得以受有第三人侵權行為之損害賠償而主張抵充或扣除。另
    中國信託產物保險股份有限公司（中信產險公司）就系爭事
    故已賠付強制險之理賠金共844,182元給甲○○，另因健保代
    位追償而賠付14,999元給衛生福利部中央健康保險署乙節，
    並有中信產險公司以110年11月26日中國信託產險字第11023
    90654號函在卷可憑（見本院卷㈡第115頁），固可認甲○○已
    領得強制險金額859,181元，然勞工依勞基法等規定所得請
    求之職業災害工資補償及醫療等費用，為東順公司依法應負
    之雇主補償責任，係屬法定補償責任，如前所述，自無從依
    上開規定以強制險金額859,181元主張抵充或扣除。
　⒊綜上，東順公司應負擔之職業災害補償金387,582元，而甲○○
    自承扣除已領取之勞保給付979,785元始為本件請求之金額
    ，故甲○○自不得再向東順公司給付補償。
　㈤東順公司有無短報投保薪資致甲○○受有勞保給付之損失？如
    有，甲○○得請求之損害賠償金額為何？
  ⒈按投保單位違背本條例規定，將投保薪資金額以多報少或以
    少報多者，自事實發生之日起，按其短報或多報之保險費金
    額，處四倍罰鍰，並追繳其溢領給付金額。勞工因此所受損
    失，應由投保單位賠償之；勞保條例第72條第3項定有明文
    。
  ⒉甲○○於系爭事故月平均工資應以3萬元計算，業經本院認定如
    前，則依勞工保險投保薪資分級表（見本院卷㈠第435頁），
    東順公司應以月投保薪資30,300元為甲○○投保。再觀諸勞保
    局107年10月23日函暨勞保投保資料表(審勞訴卷第21頁)所
    示，東順公司於甲○○上開任職期間，確已依月投保薪資30,3
    00元為甲○○投保，為甲○○所不爭執，故甲○○主張：東順公司
    短報投保薪資致其受有勞保給付之損失云云，自屬無據。
七、至於兩造間勞動契約是否於105年8月27日合意終止乙節，惟
    此因無礙本院前揭之認定，爰無審酌之必要。　
八、綜上所述，甲○○先位主張依勞基法第59條之規定，請求東順
    公司給付1,015,988元，備位主張依勞保條例第72條第3項
　　請求東順公司給付136,320元；及均自起訴狀繕本送達之翌
    日起至清償日止，按週年利率5%計算之利息部分，為無理由
    ，不應准許。原審就備位部分命東順公司給付83,432元本息
    ，並為假執行之宣告，尚有未合，東順公司附帶上訴指摘原
    判決此部分不當，求為廢棄，為有理由，爰由本院改判如主
    文第2項所示。原審就駁回先位之訴及其餘備位之訴部分，
    甲○○上訴意旨指摘原判決不當，求予廢棄，為無理由，應駁
    回其上訴。
九、本件事證已臻明確，兩造其餘之攻擊或防禦方法及所用之證
    據，經本院斟酌後，認為均不足以影響本判決之結果，爰不
    逐一論列，附此敘明。
十、據上論結，本件甲○○之上訴無理由，東順公司附帶上訴為有
    理由，判決如主文。　
中　　華　　民　　國　　111 　年　　5 　　月　　11　　日
                            勞動法庭
                                審判長法  官  魏式璧
                                      法  官  黃悅璇　　
                                      法  官  郭慧珊
以上正本證明與原本無異。
本件不得上訴。
中　　華　　民　　國　　111 　年　　5 　　月　　11　　日
                                      書記官  李采芹